---
title: "**Programação Estatística em R**"
author: "Felipe Augusto Ferreira das Chagas"
date: "08/10/2022"
output: html_document
---

```{r setup, include=FALSE}
knitr::opts_chunk$set(echo = TRUE)
```

# Leitura e Escrita de dados

A leitura de dados no **R** é uma tarefa essencial para realizar transformações e análises com o intuito de obtermos informações relevantes através dos dados fornecidos. Dados podem ser obtidos em diversos formatos, como xlsx (arquivos excel), csv, txt, dentre outros, e o **R** possui funções dedicadas para a leitura de dados, como por exemplo:

* **`read.csv`**, para arquivos separados por ","
* **`read.csv2`**, para arquivos separados por ";"
* **`read.table`**
* `read.delim`, para documentos separados por tabulações
* `readlines`
* `source`
* `dget`
* `load`
* `unserialize`

Algumas dicas ao usar a função **`read.table`**:

* Utilizar `col.Classes`: Este parâmetro recebe um vetor que define os tipos de dados de cada coluna, reduzindo assim o tempo de leitura de grandes bancos de dados.
* Utilizar `nrows`: Este parâmetro restringe a quantidade de linhas que serão carregadas no **R**. Pode ser útil quando se deseja carregar apenas uma amostra de dados presentes em um enorme banco de dado.

Uma maneira de estimar o tamanho de um arquivo, considerando que possui dados numéricos, é multiplicando o número de linhas pelo número de colunas e, em seguida, multiplicar o resultado por $8/10^6$ para obter o resultado em megabytes, isto é: $T = Colunas \cdot Linhas \cdot (8/10^6)$

Da mesma forma que existem funções para ler dados, o **R** também dispões de funções para escrever dados, que podem ser utilizadas para exportar dados tratados, por exemplo. Dentre algumas funções com essa finalidade, podemos citar:


* **`write.table`**
* `writeLines`
* `dump`
* `dput`
* `save`
* `serialize`

É importante saber utilizar corretamente os parâmetros das funções de leitura e escrita de dados para otimizar tais processos, isto é, aproveitando ao máximo o poder de processamento sem perda de eficiência computacional.



```{r}

```