---
title: "**Programação Estatística**"
author: "Felipe Augusto Ferreira das Chagas"
date: "08/10/2022"
output: pdf_document
---

```{r setup, include=FALSE}
knitr::opts_chunk$set(echo = TRUE)
```

## **Matrizes**

Em **R** as matrizes são um vetor que possue um atributo particular denominado _dimensão_ (**dim**), que retor um vetor indicando o número de linhas e de colunas. 

As matrizes podem ser criadas usando a função `matrix()`

```{r matriz}
m <- matrix(1:6, nrow = 2, ncol = 3)
m
```

Podemos notar que as matrizes são criadas preenchendo coluna por coluna, da esquerda para a direita. Isto é especialmente importante quando desejamos converter vetores em matrizes, pois devemos ordenar os elementos de maneira adequada a nossa necessidade.

Algumas informações podem ser extraídas das matriz, como por exemplo:

```{r informações}
dim(m)          # Dimensão da matriz

class(dim(m))   # Classe da dimensão

attributes(m)   # Atributos da dimensão
```

Podemos transformar um vetor em uma matriz ao atribuir uma dimensão a esse vetor, como no exemplo abaixo:

```{r vetor paramatriz}
m <- c(1:10)
m

dim(m) <- c(2,5)  # A dimensão será de 2 linhas e 5 colunas
m
```

Outra maneira de criar uma matriz é utilizando as funções `cbind()` e `rbind()`, que cria matrizes a partir de vetores pré-existentes. 

```{r}
x <- 5:8
y <- 12:15

cbind(x,y)
rbind(x,y)
```

É importante salientar que as matrizes são objetos que precisam ter **TODOS** os seus elementos preenchidos. Isto significa que não vetores de tamanhos diferentes não podem gerar matrizes através dos métodos `cbind` e `rbind`.

Matrizes com os mesmos atributos de dimensão podem ser utilizadas para a realização de operações aritméticas.

```{r}
x <- matrix(1:16, 4, 4)
x
y <- matrix(rep(5,16), 4, 4)
y

x + y     # Soma elemento a elemento
x * y     # Multiplicação elemento a elemento
x %% y    # Resto da divisão entre elementos
x %*% y   # Multiplicação matricial (Convencional)
```



















