---
title: '**Gráficos**'
author: "Felipe Augusto Ferreira das Chagas"
date: "2022-10-11"
output: html_document
---

```{r setup, include=FALSE}
knitr::opts_chunk$set(echo = TRUE)
```

## Introdução aos gráficos

Os gráficos são ferramentas visuais utilizadas para rápida identificação de comnportamentos de um conjunto de dados, podendo ser utilizados para simplificar ideias e conclusões, isto é, apresentar os resultados de forma visual é muito mais intuitivo do que mostrar simplesmente um conjunto de números.

Em **R**, podemos acessar alguns exemplos de gráficos através do que podemos produzir através do comando a seguir:

```{r eval=FALSE, include=FALSE}
demo(graphics)
```

Os gráficos apresentados exibem o leque de possibilidades que o **R** apresenta no momento de graficar informações de forma clara e apresentável.

O sistema de gráficos do **R** conta com três tipos básicos de funções:

- Funções de Alto Nível: São responsáveis por gerar gráficos de maneira pré-estabelecida.

- Funções de Baixo Nível: Possuem o objetivo de ir adicionando informações a um gráfico existente

- Funções Interativas: Permitem adicionar informações interativamente ou extrair informações de gráficos. Este curso cobrirá apenas funções de alto e baixo nível

Vamos criar um gráfico qualquer e iremos modificá-lo utilizando parâmetros próprios e/ou funções auxiliares:

```{r}
# Plotando os pontos (1, 1), (2, 2), (3, 3), (4, 4) e (5, 5)
# Plot é uma função genérica, podendo receber como dados um vetor, matriz, dataframe e outros conjuntos e
# subconjuntos de dados de diferentes classes

plot(1:5)

# Os primeitos parâmetros são as coornedadas das abscissas
# Os segundos parâmetros são as coordenadas das ordenadas

plot(c(1, 2, 3), c(4, 5, 6))
```

Os principais parâmetros aceitos pela função `plot` podem ser conhecidos através do `?plot` ou `help(plot)`. Alguns deles são:

- `type`: Determina o tipo de gráficos;
    * "p": Pontos;
    * "l": Linhas;
    * "b": Pontos e linhas;
    * "c": Linhas do tipo usando no argumento b;
    * "o": Pontos e linhjas sobrepostos;
    * "s": Escalonado; Forma de escada;
    * "S": Escalonado;
    * "n": Sem gráficos.
- `main`: Cria um título principal;
- `sub`: Cria um subtítulo;
- `xlab`: Fornece um nome ao eixo x;
- `ylab`: Fornece um nome ao eixo y.

Vamos demonstrar com alguns exemplos:
```{r}
# linhas
plot(c(1, 2, 3), c(4, 5, 6), type="l")

# escada
plot(6:10, type = "s")

# pontos e linhas
plot(1:10, type = "b")

# inserindo um título
plot(1:5, main="Meu gráfico", sub = "Primeiro gráfico")

# alterando os nomes dos eixos ordenados
plot(1:5, main="Meu gráfico", xlab ="x", ylab ="y")
```

Algumas vezes será necessário inserir informações sobre os gráficos produzidos com a função plot. Nesses casos, as funções de baixo nível serão úteis para adicionar estas novas informações, que podenm ser linhas, pontos, textos, etc. vamos testar isso começando a inserirpontos no gráfico anterior:

```{r}
plot(1:5, main="Meu gráfico", xlab ="x", ylab ="y")

# Inserindo pontos de cor azul nas posições (1,4) e (5,2)
points(c(1,5), c(4,2), col="blue")

# Inserindo uma segmento de linha na cor amarela
lines(c(1,4), c(2,5), col="yellow")

# Inserindo uma linha que corta todo o gráfico na posição y=3, com cor vermelha e tipo de linha igual a 2, isto é, tracejada.
abline(h=3, col="red", lty=2)

# Criando um conjunto de linhas que funcionam como uma malha
abline(h=1:5,v=1:5, col="purple")

# Podemos substituir a fdunção anterior pela função grid()
```

As funções de baixo nível podem ser incrementadas com parâmentros utilizados nas funções de alto nível.

### Base de dados **iris**

Para exercitar os conhecimentos adquiridos, vamos fazer algumas comparações com dados do bando de dados internos do **R** chamado de **iris**, que contém informações sobre algumas espécies de flores e suas características morfológicas.

```{r}
# importando o dataset
data("iris")
class(iris)

# visualizando as 6 primeiras linhas
head(iris)

# Sepal.Length y Sepal.Width representam o comprimento e a largula da sépala, respectivamente.

# Petal.Length y Petal.Width representam o comprimento e a largula da pétala

# Utilizando a função plot em todo o dataframe

plot(iris)

# Plotando a largura em função do comprimento de pétala
plot(iris$Petal.Length, iris$Petal.Width)


# HISTOGRAMAS

# histograma do comprimento de pétala
hist(iris$Petal.Length, col="red")

# visualizando o gráfico em termos de distribuição
hist(iris$Petal.Length, col="red", freq = FALSE)

# diminuindo a quantidade de caixas do histograma
hist(iris$Petal.Length, col="red", breaks=5)

# aumentando a quantidade de caixas do histograma
hist(iris$Petal.Length, col="red", breaks=15)

# BOXPLOTS

# plotando o boxplot do comprimento de sépala de cada espécie, utilizando as cores 2, 3 e 4 para diferenciá-los
boxplot(Sepal.Width ~ Species, data = iris, col=2:4)

# GRÁFICOS POR SETORES

pie(c(50, 50, 50), labels = levels(iris$Species))
```

### Parâmetros do Sistema de Gráficos

Es importante que sepas que si deseas ver el código fuente de cualquier función, solo debes de teclear el nombre de la función sin argumentos ni paréntesis.

En R puedes especificar colores de tres maneras: como una cadena, usando los componentes RGB (rojo, verde, azul) o haciendo referencia a un índice de la paleta de colores mediante un entero.

Para obtener la lista de los nombres de colores válidos, usa la función colors() ``colors()``

Notarás que al final de la lista varios colores contienen la subcadena "yellow". Una manera de buscar todos los colores que contengan la subcadena "yellow", es usando la función grep().

Para buscar todos los colores que contengan la subcadena "yellow" ingresa:

```{r}
grep("yellow", colors(), value=TRUE)
```

Para especificar un color usando componentes RGB, usa una cadena de la forma "#RRGGBB", donde RR, GG y BB son valores hexadecimales que especifican la cantidad de rojo, verde y azul, respectivamente.

Si deseas hacer referencia a un índice de la paleta de colores mediante un entero, debes saber que existen ocho colores en la paleta por defecto.

La función ``palette()`` es usada para ver o manipular la paleta de colores. La paleta de colores es usada cuando el parámetro col es usado con un valor numérico. Cada color es representado por un número entero; es decir, el número 1 representa al color negro, el 2 al rojo… y el 8 al gris. Si usas un número más grande que ocho para graficar, los colores serán reciclados.


```{r}
# verificando a lista de cores
palette()

# plotando as cores padrão
plot(1:8, col=1:8,main="Colores por índice", pch=17, cex=3)

# reciclando cores
plot(1:12, col=1:12, main="Colores reciclados", pch=18, cex=3)
```

Si requieres un número más grande de colores para graficar, necesitarás acceder a una paleta más grande. Felizmente, existen varias funciones incluidas en R que te regresan colores continuos (paletas de tamaño variable), que le pueden dar aspectos diferentes a tus gráficas. Algunos ejemplos de estas funciones son ``rainbow()``, ``heat.colors()``, ``topo.colors()``, y ``terrain.colors()``.

Para cambiar la paleta de colores por defecto por cualquiera de estas paletas, lo primero que debes hacer es crear una paleta. Para crear una nueva paleta basta con llamar a cualquiera de las funciones anteriormente mencionadas, mandando como argumento el número de colores que deseas que contenga la paleta.

```{r}
# criando uma paleta de 10 cores
paleta_arcoiris <- rainbow(10)
paleta_arcoiris
```

Para cambiar la paleta de colores por la que creaste, ingresa ``palette(paleta_arcoiris)`` en la línea de comandos. Ahora graficamos usando la nueva paleta:

```{r}
# paleta arcoiris
plot(1:10, col=1:10, main="Paleta Arcoiris",pch=17, cex=3)

# paleta cálida
 paleta_calida <- heat.colors(10) # criando a paleta de cores
 palette(paleta_calida)           # definindo a paleta de cores 
 plot(1:10, col=1:10, main="Paleta Cálida",pch=17, cex=3)
 
# paleta própria de cores
 mi_paleta <- c("red", "green", "#0019FFFF")
 plot(1:10, col=mi_paleta, main="Mi Paleta", pch=17, cex=3)
 
# paleta padrão de 8 cores
palette("default")
```

### Textos e Notação Matemática em Gráficos

Antes de comenzar con notación matemática es importante que sepas que existe la función ``text()``. La función ``text()`` dibuja cadenas sobre gráficas e pode ser consultada através de ``?text``

```{r}
# criando um gráfico vazio
plot(1:20, type="n")

# inserindo o texto "Olá Mundo" na coordenada (5,5)
text(5, 5, "Olá Mundo")

# alterando o tamanho do texto inserido
text(11, 11,"¡Hola Mundo! x2", cex=2)

# alterando a família da fonte do texto
text(7, 7, "¡Hola Mundo con Serif!", family="serif")

text(9, 9, "¡Hola Mundo con Mono!", family="mono")

text(13, 13, "¡Hola Mundo con Sans!", family="sans")
```

Muchas veces necesitarás etiquetas o títulos donde tengas que utilizar notación matemática; es decir, que tengas que hacer uso de símbolos y/o expresiones matemáticas.

```{r}
# Las columnas de texto gris muestran las expresiones en R, y la columna de texto negra muestra cómo se verán.

demo(plotmath)
```

Para generar estos símbolos matemáticos, en R puedes utilizar la función ``expression()``. La función ``expression()`` recibe como argumento una expresión como las que viste en color gris. Exemplos:

```{r}
plot(1:10, type="n", main=expression(alpha + beta))
```

Además, puedes combinar expression() con la función paste() para poder tener texto y símbolos en una misma sentencia.

```{r}
plot(1:10, type="n", xlab =expression(paste("Valores de ", x^phi1)))
```

Si deseas revisar la lista de expresiones disponibles, ingresa ``?plotmath`` en la línea de comandos.  Además, puedes utilizar la función ``substitute()`` que te permitirá obtener el valor de una variable u objeto en **R**; esto lo podrás usar dentro de una función ``paste()`` para generar una expresión. Esto es muy útil si quieres obtener gráficas donde alguno de los parámetros es diferente; así puedes generar múltiples gráficas con distintos parámetros y las etiquetas de éstos pueden ir cambiando de acuerdo a los parámetros. Para conocer más acerca de la función ``substitute()`` ingresa ``?substitute`` en la línea de comandos.

```{r}
# testando a automação nos títulos de gráficos

t <- 10
plot(1:t, main = substitute(paste("La gráfica del vector 1:", x), list(x=t)))

# alterando o argumento t

t <- 20
plot(1:t, main=substitute(paste("La gráfica del vector 1:", x), list(x=t)))
```


### Gráficos Tridimensionais

Este tipo de gráficas no están implementadas en el sistema de base, por lo que usarás el **rgl**, que es un paquete de gráficos 3D que produce gráficas interactivas en 3D en tiempo real. Permite rotar de forma interactiva, ampliar los gráficos, etc.Vejamos o seguinte exemplo:

```{r eval=FALSE}
library(rgl)
# utilizando um dataset conhecido
data(iris)
head(iris)

# definindo as coordenadas
x <- iris$Sepal.Length
y <- iris$Petal.Length
z <- iris$Sepal.Width

# inicializando o ambiente 3D
open3d() 
plot3d(iris$Sepal.Length, iris$Petal.Length, iris$Sepal.Width)
```

Al igual que con ``plot()`` puedes especificar el tipo de gráfica usando el parámetro type.

```{r eval=FALSE}
# gráfico de esferas
plot3d(iris$Sepal.Length, iris$Petal.Length, iris$Sepal.Width, type="s")

# alterando a cor dos gráficos
plot3d(iris$Sepal.Length,iris$Petal.Length, iris$Sepal.Width, type="s", col=rainbow(150))
```

Algo que debes saber es que si deseas graficar elemento por especie no podrás enviarle al parámetro col iris\$Species como lo habías estado haciendo con la función ``plot()``. Esta vez tendrás que tratar a iris\$Species como enteros.

```{r eval=FALSE}
plot3d(iris$Sepal.Length, iris$Petal.Length, iris$Sepal.Width,type="s", col=as.integer(iris$Species))
```
A diferencia de la función ``plot()`` donde si querías cambiar el tamaño del elemento graficado usabas el parámetro cex, en ``plot3d()`` si deseas cambiar el tamaño de las esferas debes usar el parámetro radius.

```{r eval=FALSE}
plot3d(iris$Sepal.Length, iris$Petal.Length,iris$Sepal.Width, type="s", col=as.integer(iris$Species), radius=1.5)
```

Si graficas líneas o puntos y deseas cambiar su tamaño, el parámetro radius no te servirá. Para cambiar el tamaño de las líneas ``plot3d()`` usa el parámetro ``lwd`` y ``size`` para cambiar el de los puntos. Al igual que con la función ``plot()``, usando ``plot3d()`` puedes cambiar el título de los ejes usando xlab, ylab y zlab.

```{r}
plot3d(iris$Sepal.Length, iris$Petal.Length, iris$Sepal.Width, type="l", col=as.integer(iris$Species), xlab ="Sepal.Length", ylab = "Petal.Length", zlab = "Sepal.Width")
```

